【裁判字號】    95,易緝,128
【裁判日期】    950307
【裁判案由】    偽造文書
【裁判全文】
臺灣臺中地方法院刑事判決             95年度易緝字第128號
公  訴  人  臺灣臺中地方法院檢察署檢察官
被      告  乙○○
選任辯護人  劉憲璋律師
上列被告因偽造文書案件，經檢察官提起公訴（八十七年度偵字
第三九七０號），復經本院合議庭裁定由受命法官獨任行簡式審
判程序，本院判決如下：
    主    文
乙○○共同明知為不實之事項，而使公務員登載於職務上所掌之
公文書，足以生損害於公眾及他人，處有期徒刑陸月，如易科罰
金以參佰元折算壹日。
    犯罪事實
一、乙○○曾於民國（下同）八十六年間因重利案件，經本院判
    處有期徒刑四月，緩刑二年確定；又於八十九年間因違反漁
    業法案件，經法院判處拘役三十日，緩刑三年確定。其與何
    智明（業經本院判處有期徒刑四月確定）、林秋結（業經本
    院判處有期徒刑四月，緩刑三年確定）為兄弟關係，乙○○
    、何智明共同經營晟裕建設有限公司（下稱晟裕公司），何
    智明係公司名義負責人，乙○○則負責公司之實際經營，緣
    登記為何智明所有坐落臺中縣太平市（改制前為太平鄉，下
    同）平欣段第七九三之一七地號土地，由晟裕公司在上開土
    地上興建房屋出售，乙○○、何智明為期順利辦理分戶貸款
    以籌集資金，於上述房屋興建完成後，明知林秋結並未購買
    上開七九三之一七號土地、地目建、面積八八平方公尺、所
    有權全部，暨其上建號一○九九號建物即門牌號碼臺中縣太
    平市○○路○段一四四巷三十六弄八號本國式四層樓房面積
    合計一七二點七八平方公尺所有權全部，竟徵得林秋結首肯
    ，三人基於共同使公務員登載不實之犯意之聯絡，仍由何智
    明、晟裕公司就前開原有之土地及建物與林秋結間訂立虛偽
    不實之買賣契約為原因，於八十二年三月十七日，向臺中縣
    太平地政事務所送件辦理所有權移轉登記，同時由林秋結偽
    為抵押人，以上開房地向臺灣中小企業銀行股份有限公司抵
    押貸款，設定本金最高限額新臺幣（下同）八百七十萬元之
    抵押權，辦理過戶登記予林秋結並為抵押權設定登記，致該
    管公務員於八十二年三月二十日將此不實事項登載於其職務
    上所掌之土地及建物登記簿，足生損害於土地登記之正確性
    及抵押權人臺灣中小企業銀行股份有限公司。嗣因乙○○與
    何智明於同年六月十五日，委由自稱張錦祥者代理不知情之
    林秋結以買賣為原因，將上開房地出售予甲○○後，未依約
    塗銷前開抵押權登記，甲○○向臺灣臺中地方法院檢察署告
    訴乙○○、何智明及林秋結等共同詐欺案件，經臺灣臺中地
    方法院檢察署檢查官偵查中始查悉上情。
二、案經臺灣臺中地方法院檢察署檢察官自動檢舉偵查起訴，復
    經本院合議庭裁定由受命法官獨任行簡式審判程序。
    理  由
一、被告乙○○對上揭犯行於偵訊及本院坦承不諱（見偵續一卷
    第二八至二九、五十頁），並據告訴人甲○○於偵訊多次指
    述歷歷，復據同案被告何智明於偵查中陳明：乙○○才是實
    際負責人等語（偵三二０一號卷第十三頁反面）及同案被告
    林秋結於偵查及本院審理中所述（偵續一卷第六一頁反面、
    六二頁、本院易卷第七三、八七頁），及證人張桂森、何敏
    於偵查及本院證述（偵續卷二三頁背面、四六頁、本院易卷
    第八七、八八頁）之情節大致相符，此外，並有不動產買賣
    契約書影本、本院八十五年度拍字第四七號裁定影本（偵三
    二０一號卷第四至十頁）、上開土地、建物登記簿謄本影本
    在卷（偵三二○一號卷第二二頁至二八頁）、臺灣中小企業
    銀行忠明分行八六忠明字第○一九號函一件暨抵押權設定契
    約書（見偵續卷第三七頁至第四四頁）及八六忠明字第一三
    九號函一紙（見偵續一卷第三一頁）附卷足稽。被告乙○○
    明知林秋結與與何智明及晟裕公司就前開地號土地及建物並
    無買賣關係，三人間基於犯意聯絡，竟以虛偽買賣為原因辦
    理上開土地、房屋之所有權移轉及抵押權設定登記，自足以
    生損害於地政機關對於地政業務管理之正確性及抵押權人，
    事證明確，被告上揭犯行堪予認定。
二、核被告乙○○明知前開地號土地及建物並無買賣關係，亦無
    向臺灣中小企業銀行辦理貸款，竟以虛偽之買賣及借貸契約
    書，向該管地政事務所申請移轉登記，使地政人員登記於其
    職務上掌管之登記簿上，並製發土地、建物所有權狀及他項
    權利證明書，足生損害於地政機關對於土地建物管理之正確
    性及抵押權人，所為係犯刑法第二百十四條之使公務員登載
    不實罪。被告乙○○與同案被告林秋結、何智明三人間，有
    犯意聯絡及行為分擔，均為共同正犯。又被告同時使公務員
    將不實之不動產所有權移轉及抵押權設定事項，登載於土地
    及建物登記簿，係同時同地以一行為犯相同罪名之一罪，為
    想像競合犯，應從一處斷。爰審酌被告為取得融資而罹此罪
    、犯罪之手段、所生危害，又其犯後就應賠償告訴人甲○○
    四百萬多元之債務，業已以二百萬元達成和解，有和解書在
    卷可佐，並已如數履行，而已填補告訴人之部分損害，及被
    告乙○○為晟裕公司之實際負責人，且係主導本件犯行之人
    ，亦據同案被告林秋結、何智明及證人何敏陳明在卷，再考
    被告犯後態度等一切情狀，量處如主文所示之刑，並諭知易
    科罰金之折算標準，以資懲儆。
三、又按行為後法律有變更者，適用裁判時之法律。但裁判前之
    法律有利於行為人者，適用最有利於行為人之法律，刑法第
    二條第一項定有明文；查刑法業經修正，並經總統於九十年
    一月十日公布施行，於同年月十二日生效，被告所犯上開罪
    行，依修正前刑法第四十一條之規定：「犯最重本刑為三年
    以下有期徒刑以下之刑之罪，而受六月以下有期徒刑或拘役
    之宣告，因身體、教育、職業、家庭之關係或其他正當事由
    ，執行顯有困難者，得以一元以上三元以下折算一日，易科
    罰金。」而依修正後刑法第四十一條第一項前段規定：「犯
    最重本刑為五年以下有期徒刑以下之刑之罪，而受六個月以
    下有期徒刑或拘役之宣告，因身體、教育、職業、家庭之關
    係或其他正當事由，執行顯有困難者，得以一元以上三元以
    下折算一日，易科罰金。」是被告本件犯行經本院為六月以
    下有期徒刑、拘役之宣告，比較新舊法之適用結果，依修正
    前刑法、修正後刑法之適用結果，均得易科罰金，是依刑法
    第二條第一項前段之規定，就被告本件宣告刑，依修正後刑
    法第四十一條第一項前段之規定，並諭知易科罰金之折算標
    準，附此敘明。
據上論斷，應依刑事訴訟法第二百七十三條之一第一項、第二百
九十九條第一項前段、刑法第二十八條、第二百十四條、第二條
第一項前段、第五十五條前段、修正後刑法第四十一條第一項前
段，罰金罰鍰提高標準條例第一條前段、第二條，判決如主文。
中    華    民    國    95    年    3     月    7     日
                          臺灣臺中地方法院刑事第十庭
                              法  官    黃  家  慧
上正本證明與原本無異。
如不服本判決，應於送達後十日內向本院提出上訴狀 (須附繕本
)，上訴於臺灣高等法院臺中分院。
                              書記官    張  美  鶯
中    華    民    國    95    年    3     月    7     日
附論罪科刑法條
刑法第二百十四條
明知為不實之事項，而使公務員登載於職務上所掌之公文書，足
以生損害於公眾或他人者，處三年以下有期徒刑、拘役或五百元
以下罰金。


司法院資訊處製作；財團法人民間司法改革基金會備份。
